臺灣臺中地方法院民事判決
111年度中簡字第670號
原      告  歐陽翊翔
訴訟代理人  莊一慧律師
            陳亮逢律師
被      告  楊閔翔  

上列當事人間請求遷讓房屋等事件，本院於民國111年6月8日言
詞辯論終結，判決如下︰
　　主　　　文
被告應給付原告新臺幣壹拾柒萬零伍拾元，及其中新臺幣伍萬壹
仟貳佰元自民國一一○年十二月十一日起、其中新臺幣壹拾壹萬
捌仟捌佰伍拾元自民國一一一年五月二十五日起，均至清償日止
，按週年利率百分之五計算之利息。
訴訟費用（減縮部分除外）由被告負擔。
本判決得假執行。
    事實及理由
壹、程序事項：
　一、按訴狀送達後，原告不得將原訴變更或追加他訴，但請求
      之基礎事實同一者、擴張或減縮應受判決事項之聲明者，
      不在此限，民事訴訟法第255條第1項第2款、第3款定有明
      文。本件原告起訴聲明原為：「㈠被告應自門牌號碼臺中
      市○○區○○街00號5樓之房屋（下稱系爭房屋）遷出，並將
      系爭房屋騰空返還原告。㈡被告應給付原告新臺幣（下同
      ）51,200元，及自起訴狀繕本送達翌日起至清償日止，按
      週年利率百分之5計算之利息。㈢被告應自起訴狀繕本送達
      翌日起至遷讓返還系爭房屋之日止，按月給付原告12,500
      元」；嗣於民國111年4月29日以民事準備書㈠暨變更聲明
      狀（下稱準備狀）撤回請求被告遷讓返還系爭房屋部分，
      另追加請求原告給付系爭房屋之清潔、修繕費用及本件訴
      訟委任律師之費用，並變更聲明為：「㈠被告應給付原告5
      1,200元，及自110年12月11日起至清償日止，按週年利率
      百分之5計算之利息。㈡被告應給付原告87,600元，及自準
      備狀繕本送達翌日起至清償日止，按週年利率百分之5計
      算之利息。㈢被告應給付原告31,250元，及自準備狀繕本
      送達翌日起至清償日止，按週年利率百分之5計算之利息
      」（見本院卷第45、46頁），經核均係就同一租賃關係而
      為請求，與上開規定尚無不合，先予敘明。
　二、被告經合法通知，未於言詞辯論期日到場，核無民事訴訟
      法第386條各款所列情形，依民事訴訟法第433條之3規定
      ，本院依職權由原告一造辯論而為判決。
貳、兩造爭執要旨：　　　　
  一、原告主張：系爭房屋為原告與訴外人歐陽湘穎所共有，歐
      陽湘穎於101年12月25日遷離系爭房屋後，即同意由原告
      就系爭房屋為全部之使用收益。兩造遂於105年4月17日，
      簽訂系爭房屋之租賃契約（下稱系爭105年租約），約定
      由被告承租系爭房屋，租賃期間自105年5月1日起至12月3
      1日止，租金每月12,000元，被告應於每月10日前繳付當
      月租金。嗣租期屆滿後，因被告持續占用系爭房屋及給付
      租金，原告亦不反對，兩造間之租賃關係乃轉為不定期限
      租賃，後經兩造口頭協議，自107年1月起租金改為每月12
      ,500元。兩造復於110年4月間重行簽訂租賃契約（下稱系
      爭110年租約），租賃期間自110年5月1日起至12月31日止
      ，租金每月12,500元，被告應於每月10日前繳付當月租金
      。詎被告自109年起至110年12月止，陸續欠繳租金共計76
      ,200元，扣除被告前所繳納之押租金25,000元，被告尚積
      欠原告51,200元。又被告已於111年3月14日遷離系爭房屋
      ，惟遷離時未將系爭房屋回復原狀，現場髒亂不堪，遺留
      諸多雜物、廢棄物，致原告須另行僱請人員清潔及油漆，
      因而支出清潔、修繕費用47,600元，以及因本件訴訟支出
      律師費用4萬元，合計87,600元，依系爭110年租約之約定
      ，均應由被告負損害賠償責任。再因系爭110年租約業於1
      10年12月31日期滿並終止，被告占有使用系爭房屋之法律
      上原因即已不復存在，被告即應遷出系爭房屋並返還原告
      ，惟被告仍繼續占用系爭房屋至111年3月14日止，係無權
      占有，期間為2個月又14日，被告獲有相當於租金之不當
      得利，共計31,250元，自應一併返還原告。為此，爰依系
      爭105年、110年租約及不當得利之法律關係，提起本件訴
      訟等語，並聲明：㈠被告應給付原告51,200元，及自110年
      12月11日起至清償日止，按週年利率百分之5計算之利息
      。㈡被告應給付原告87,600元，及自準備狀繕本送達翌日
      起至清償日止，按週年利率百分之5計算之利息。㈢被告應
      給付原告31,250元，及自準備狀繕本送達翌日起至清償日
      止，按週年利率百分之5計算之利息。
　二、被告未於言詞辯論期日到庭，亦未提出書狀為任何聲明或
      陳述。　
參、得心證之理由：
  一、上開原告主張之事實，業據其提出欠繳租金附表、系爭10
      5年、110年租約、郵局存證信函、掛號郵件收件回執、建
      物登記第一類謄本、110年房屋稅繳款書、原告之屏東民
      生路郵局存摺封面及內頁交易明細、律師費用收據、系爭
      房屋清潔前後照片、估價單、證明書為證。被告未於言詞
      辯論期日到場，亦未提出書狀為任何具體爭執，本院依上
      開證據之調查結果，堪信原告所陳上情為真正，本院即採
      為判決之基礎。
　二、按稱租賃者，謂當事人約定，一方以物租與他方使用收益
      ，他方支付租金之契約；承租人應依約定日期，支付租金
      ，民法第421條第1項、第439條前段定有明文。查系爭105
      年租約之租金自107年1月起經兩造口頭協議改為每月12,5
      00元、系爭110年租約第3條約定系爭房屋每月租金為12,5
      00元，被告均應於每月10日前給付，被告自109年起至110
      年12月止，陸續欠繳租金共計76,200元，扣除被告前已交
      付原告之押金25,000元，被告尚欠51,200元，則原告依系
      爭105年、110年租約之法律關係，請求被告給付原告51,2
      00元，及自110年12月11日被告應給付租金日之翌日起，
      按週年利率百分之5計算之遲延利息，為有理由，應予准
      許。
　三、次按承租人應以善良管理人之注意，保管租賃物，租賃物
      有生產力者，並應保持其生產力。承租人違反前項義務，
      致租賃物毀損、滅失者，負損害賠償責任。但依約定之方
      法或依物之性質而定之方法為使用、收益，致有變更或毀
      損者，不在此限，民法第432條定有明文。依系爭110年租
      約第6條約定：「乙方（即被告，下同）如不繼續承租，
      甲方（即原告，下同）應於乙方遷空交還房屋後無息退還
      押租保證金」、第14條約定：「乙方應以善良管理人之注
      意使用房屋，除因天災地變等不可抗拒之情形外，因乙方
      之過失致房屋毀損，應負損害賠償之責…」（見補字卷第3
      1頁）。本件被告向原告承租系爭房屋（含家具、家電）
      ，於承租期間應以善良管理人之注意使用系爭房屋，於租
      期屆滿返還系爭房屋時，亦應將系爭房屋騰空回復原狀，
      然被告遷離系爭房屋後，系爭房屋內部不僅髒亂不堪，更
      遺留諸多被告之雜物、廢棄物，被告顯有違約之情事，致
      原告須另行僱請人員清潔及油漆，因而支出清潔費用23,1
      00元、油漆費用24,500元，合計47,600元，被告就此應負
      債務不履行損害賠償之責，則原告依系爭110年租約之法
      律關係，請求被告賠償清潔、修繕費用47,600元，為有理
      由。
　四、又依系爭110年租約第17條約定：「乙方若有違約情事，
      致損害甲方之權益時願聽從甲方賠償損害，如甲方因涉訟
      所繳納之訴訟費、律師費用，均應由乙方負責賠償」。本
      件原告因被告未依約遷讓房屋及給付租金，而對被告提起
      本件訴訟並委任律師為訴訟代理人，所支出之律師費用為
      4萬元，依上開約定，被告亦應負損害賠償之責，是原告
      請求被告給付4萬元之律師費用，亦屬有據。
　五、另按無法律上原因而受利益，致他人受損害者，應返還其
      利益。雖有法律上原因，而其後已不存在者，亦同，民法
      第179條規定甚明。而無權占有他人房屋，可能獲得相當
      於租金之利益，為社會通常之觀念（最高法院61年台上字
      第1695號裁判要旨參照）。承前所述，兩造間之系爭110
      年租約已於110年12月31日屆期終止，被告自111年1月1日
      起已喪失占用系爭房屋之正當權源，依社會通常觀念，被
      告獲有相當於租金之不當得利，並因此致原告受有無法使
      用收益（收回再出租）系爭房屋之損害，則原告本於不當
      得利之法律關係，請求被告給付自111年1月1日起至同年3
      月14日遷讓返還系爭房屋之日止，相當於租金之不當得利
      31,250元【計算式：12,500元×2.5月＝31,250元】，亦有
      理由。
　六、綜上所述，原告依系爭105年、110年租約及不當得利之法
      律關係，請求被告給付原告170,050元【計算式：51,200＋
      87,600＋31,250＝170,050】，及其中51,200元自110年12月
      11日起（最後一期租金給付日之翌日）、其餘118,850元
      自準備狀繕本送達被告翌日即111年5月25日起（見本院卷
      第105頁公示送達證書），均至清償日止，按週年利率百
      分之5計算之利息，為有理由，應予准許。
  七、本件係適用簡易程序所為被告敗訴之判決，依民事訴訟法
      第389條第1項第3款之規定，自應依職權宣告假執行。
  八、訴訟費用負擔之依據：民事訴訟法第78條。
中　　華　　民　　國　　111 　年　　6 　　月　　24　　日
                  臺中簡易庭    法  官  林筱涵
以上為正本係照原本作成。
如不服本判決，應於送達後20日內，向本院提出上訴狀並表明上
訴理由，如於本判決宣示後送達前提起上訴者，應於判決送達後
20日內補提上訴理由書（須附繕本）。如委任律師提起上訴者，
應一併繳納上訴審裁判費。
中　　華　　民　　國　　111 　年　　6 　　月　　24　　日
                                書記官  張峻偉